【裁判字號】    90,上訴,1233
【裁判日期】    900808
【裁判案由】    傷害
【裁判全文】
臺灣高等法院臺中分院刑事判決          民國九十年度上訴字第一二三三號
    上  訴  人  臺灣苗栗地方法院檢察署檢察官
    上  訴  人
    即  被  告  甲○○
    選任辯護人  張國楨
右上訴人因被告傷害案件，不服臺灣苗栗地方法院中華民國九十年四月二十五日第一
審判決（民國八十九年度訴字第三二九號，起訴案號：臺灣苗栗地方法院檢察署民國
八十九年度調偵字第三十九號），提起上訴，本院判決如左：
    主      文
上訴駁回。
    事      實
一、甲○○於民國（下同）八十九年一月二十九日二十三時許，駕駛車牌ＡＨ—四六
    七七號自用小客車，途經苗栗縣公館鄉鶴岡村鶴岡口附近某卡拉ＯＫ店前時，適
    與由廖義森所駕駛從該店旁巷子口倒車而出之自小客車發生擦撞，雙方因而下車
    理論，並發生爭執、拉扯，幸在場有與廖義森一同從卡拉ＯＫ店甫消費完之友人
    湯運慶在旁勸離，甲○○乃開車離去。甲○○離去不久，發現懸掛在腰際之行動
    電話可能於拉扯時掉落現場，旋繞回原處尋找，然車行至台六線鶴岡口時，發現
    廖義森等人仍逗留相距約六十公尺遠之原衝突發生地，甲○○為免貿然前往，乃
    將車暫停於該交岔路口。此時廖義森察覺路口處所停放者似為甫與之發生擦撞之
    車輛，乃與友人乙○○二人一同朝甲○○處前往理論，甲○○則因甫與廖義森發
    生衝突，不知黃廖二人前來之動機何在，一時情急，則於該二人前進至尚距其車
    約四、五公尺處時，甲○○乃基輕傷害之故意，啟動車輛欲行離去，而於車輛前
    進之際，撞及乙○○，致乙○○受有右側鎖骨骨折、右側第二根肋骨骨折、左側
    肘關節及臉部撕裂傷等傷害，而緊急由在場之友人廖義森送往苗栗縣苗栗市大千
    醫院進行醫療手術，而甲○○則於肇事後往鶴岡方向（即東方）離去。
二、案經被害人乙○○訴由台灣苗栗地方法院檢察署檢察官偵查起訴。
    理      由
一、訊據被告甲○○固供認於前揭時地與廖義森之自小客車擦撞而起爭執，嗣後並於
    回鶴岡口處時，因見廖義森、乙○○等人往其停車處前進，乃開車即行離去等情
    不諱，惟矢口否認有何使人傷害之犯行，辯稱：當天除廖義森、乙○○二人外，
    尚有邱竹賢、湯運慶四人向伊走來，當中有人手持石頭砸伊車子，伊一時情急乃
    開車離去，並無撞及乙○○，又即便伊誤撞乙○○屬實，應係其開車匆匆離去時
    所致，伊既與乙○○素不相識，亦無宿怨，並無傷害乙○○之犯意各等語。經查
    ：
  (一)被告於八十九年一月二十九日二十三時許，駕駛車牌ＡＨ—四六七七號自小客車
    ，途經苗栗縣公館鄉鶴岡村口附近某卡拉ＯＫ店前時，適廖義森甫自該店消費完
    畢，並將原停放於店旁巷子口之自小客車倒車離去時，兩車不慎發生碰撞，雙方
    即下車理論並發生爭執、拉扯，在場有與廖義森一同甫自卡拉ＯＫ店消費完之友
    人湯運慶在旁勸離，而斯時乙○○則仍於卡拉ＯＫ店結帳，俟爭執未果，被告乃
    開車離去等情，業據被告供承不諱，核與告訴人乙○○指述及證人廖義森、湯運
    慶證述情節相符。而被告離去現場不久，則發現掛在腰際之行動電話可能於之前
    與廖義森拉扯時不慎掉落現場，乃趨車繞回原處尋找，惟車行至鶴岡口交岔路口
    時，因見廖義森等人仍逗留於相距約六十公尺遠之原衝突發生地，乃將車暫停於
    該交岔路口一節，亦據被告供認無訛，並與證人廖義森證稱被告於離去約十分鐘
    後，發現疑似被告之車輛停於一百公尺遠之鶴岡口路口處（見九十年二月二十三
    日訊問筆錄第三頁、第四頁）等語相符。至被告將車子停在鶴岡口後，接續所發
    生之事，被告供承：「告訴人和另兩個人走在一起，我有看到他們一起走過來砸
    我車子，我便趕緊開走。」、「我沒有壓到黃先生：：」等語（八十九年十二月
    一日訊問筆錄），而證人廖義森則證稱：「：：我們就發現紅色的車子在鶴岡口
    ，我們（指廖義森及告訴人）就走過去看是否（係）撞我的車子，結果乙○○就
    被撞了」、「：：乙○○是躺著被壓過去的。」等語（見一審卷第一○七頁、第
    一一○頁）。此外，告訴人於八十九年一月二十九日經送往大千醫院急診，其病
    情為：「右側鎖骨骨折合併鋼釘固定、右側第二肋骨骨折、左側肘關節及臉部撕
    裂傷等傷害」等情，有該醫院診斷證明書一紙附卷可稽。並核諸原審法院於九十
    年二月二十三日調查庭當庭命告訴人、被告及證人廖義森所繪肇事時之現場示意
    圖三張，以此參互印證，即可推論告訴人與證人廖義森當時確有朝被告車子方向
    行走，而被告亦確係於黃、廖二人向其走來時自鶴岡口駕駛前開車輛朝東方（即
    往前行駛）駛離無誤，且上開車輛駛離後，告訴人確受有如前開所述之傷勢，是
    本件所應審究者，闕為被告所駕駛之前開車輛於離去之際是否撞擊告訴人？告訴
    人是否被該車車輪所輾過？除告訴人及證人廖義森外，是否有其他友人亦一起走
    向被告所駕駛之車輛並以石頭砸被告之車輛？而前開待證事實中，尤以被告駕車
    是否撞擊或輾過告訴人之構成要件事實，應依積極之證據加以認定。
  (二)就告訴人傷勢是否為被告駕車撞擊所致，被告辯以當時係駕車駛離現場，並無撞
    擊或壓輾過告訴人云云。惟查，參諸前開告訴人、被告及證人廖義森、湯運慶、
    邱竹賢所繪案發時之關係人相對位置及行車路線現場示意圖，即可知被告當時開
    車係往前行駛，其駛離路徑即與告訴人及廖義森走近被告車輛時之路線相重疊。
    再者，據證人邱竹賢於原審法院審理時證稱：「：：我只是在卡拉ＯＫ的地方看
    到（告訴人與廖義森走向紅色車子）。」、「（問：你看到的車子，是行動中或
    停止的？）我沒有看到（撞上的那一幕），我是在車子撞到後才看到，但撞後那
    車子是往鶴岡方向走掉了：：。」、「：：在十字路口那邊再看到車子。廖（義
    森）與黃（建漢）遠遠看到那車子就走過去，過去後就發生事情。」等語（見九
    十年三月十六日訊問筆錄），證人湯運慶於同院審理時結證稱：「（問：去年一
    月二十九日車禍你有看到？）有，當時很晚，那車是三菱紅色跑車。我當時跟著
    朋友後面走出來。我是看到有人在叫時，有看到紅色車子跑過來，但沒有看到撞
    上的那一幕，我是在卡拉ＯＫ前看到，當時只有一部車，往鶴岡方向走掉。」等
    語（見九十年三月十六日訊問筆錄）。證人邱竹賢、湯運慶雖未親眼目擊被告車
    輛撞上告訴人那一幕，惟渠等均見告訴人與證人廖義森朝停於鶴岡口之紅色跑車
    走去後，該車子即往鶴岡之方向離去，並見告訴人倒地送醫。參以案發當時已經
    子夜，現場只有被告之前開跑車正在行駛，別無其他車輛，業據證人湯運慶結證
    屬實。並綜核被告於同院審理時供認其明知廖義森等人係步行朝其停車方向前進
    等情，已如前述，故應可推論告訴人係被告駕駛前開車輛離去時所撞及無訛。
  (三)又告訴人指稱伊送醫急救受傷住院後，被告有來醫院找伊說要談和解，但當時伊
    因病情關係無法和他談等語。就此被告雖供認有去醫院看告訴人不諱，惟辯稱：
    係證人徐志龍告訴伊撞到人，因他在卡車上無線電機子上聽到同業聯絡乙○○被
    伊紅色ＡＨ—四六七七號自小客車所撞到，因為免麻煩，所以基於道義上理由去
    看看告訴人，我們在醫院有問告訴人他是如何被撞，但告訴人說不知道云云。此
  雖核與證人徐志龍亦於同院審理時證稱：「（問：是你鼓勵甲○○到醫院去看黃
    （即告訴人）的？）是我提議的，因為機子上通報上說，甲○○撞到人，可是我
    問陳時，他說沒有撞倒。兩者有差距，所以建議甲○○去做道義上的看他。」、
    「機子上說黃（指告訴人）受傷送到大千醫院，所以我們就去大千醫院：：」、
    「我和甲○○去醫院看黃時，在醫院時，黃說他不知道如何受傷的：：。」等語
    （見九十年二月二日訊問筆錄）相符。然查，就證人徐志龍何時聯絡被告一節，
    經同院隔離訊問雙方之結果，證人徐志龍證稱：「：：車禍發生後沒幾天，機子
    在通報，我打電話給甲○○後，隔一兩天我們就去醫院看他：：。」云云（同前
    筆錄）；被告則供稱：「（證人何時打電話給你？）車禍發生後第二天，：：，
    我們就在第三天去看他（指告訴人）：：。」（同前筆錄）、「：：一月二十九
    日發生的，三十日早上徐就打電話給我，我們三十一日晚上就看乙○○：：」（
    同前筆錄）云云。比較二人陳稱結果，可知就證人徐志龍何時聯絡被告一節於時
    間上有所出入，是被告及證人徐志龍就此部分之所言即有可疑。參以，被告既非
    係告訴人之友人，苟被告未開車撞及告訴人，何需至醫院探告訴人之病？又何需
    稱欲負道義上之責任？由此亦可推論被告應係撞及告訴人之後，始至醫院欲與告
    訴人商談和解等情無誤，是被告此部分之辯稱，尚難憑採。再者，被告於告訴人
    出院後，亦至告訴人家中商談和解等情，此為告訴人及被告所是認（詳九十年二
    月二日訊問筆錄，八十九年十月六日訊問筆錄），準此，如被告未開車撞及告訴
    人，為何自告訴人住院乃至於出院回家後仍探病並商談和解事宜，由此亦可推論
    被告應係開車撞及告訴人無訛。
  (四)又被告辯稱案發當時告訴人、證人廖義森、邱竹賢及湯運慶均跑到伊車前拿石頭
    砸伊車子，雖據其提出前開受損車輛供原審法院勘驗及車損照片二張為證。惟經
    原審法院訊問告訴人、證人廖義森、邱竹賢、湯運慶四人之結果，均稱當時僅告
    訴人與證人廖義森往被告車輛方向走去，而證人邱竹賢、湯運慶係在距交岔路口
    數十公尺遠之卡拉ＯＫ前，並未與廖義森、告訴人同行。且該車輛經該院勘驗之
    結果，車蓋前雖有明顯凹痕，此有勘驗筆錄及照片在卷可稽，然此僅僅能證明該
    車輛有受損之結果，尚難據以認定係廖義森等人所為，是以，被告辯稱係因遭人
    砸車一節，亦委無足取，並不足資為有利於被告之認定。
  (五)次應審究者，為告訴人究竟係為被告車輛所撞擊抑或輾過？公訴人指稱被告係為
    車所輾過，無非是以告訴人及證人廖義森之指訴為其主要論據。然查，告訴人雖
    於偵查中指稱：「（問：當時被告如何開始撞你？）我走向他，突然就感覺有重
    物壓輾過我右邊肋骨處，就昏迷，醒來時已在醫院。」云云（詳臺灣苗栗地方法
    院八十九年調偵字第三十九號偵查卷第五頁反面），然繼於原審法院審理時陳稱
    ：「：：我走到鶴岡口時，我已腦袋一片空白，因已被撞倒，第二天才醒來：：
    。」、「（昏迷之前的情形？哪裡被撞倒？）我只感到很難受，但不知道被撞到
    那裡，還沒被撞倒之前就沒印象了，但想不出來被撞倒哪裡：：」等語（見八十
    九年十二月一日訊問筆錄）。準此而論，告訴人應係尚未為前開車輛撞擊之前起
    ，就此段記憶即已消逝，而呈空白之狀態，直至送醫急救後第二天始恢復。是告
    訴人前開偵查中所指訴「為重物輾過」一節，因此部分記憶已因撞擊而喪失、模
    糊，尚難僅憑告訴人此部分「印象模糊不清」之指訴，而率爾推斷其係為車輪所
    輾過。又證人廖義森係一同與告訴人走向前開被告所駕駛暫停於鶴岡口之車輛等
    情，已如前述，而被告為該車輛撞擊時，證人廖義森即在旁親眼目睹一節，亦為
    證人廖義森所是認，是就被告係如何遭前開車輛輪胎輾過之過程，當知之最稔，
    然查，證人廖義森於同院八十九年十二月一日審理時證稱：「（問：你所知道的
    ，是車子的哪裡撞到？）：：車子直接壓過告訴人的身體，乘客座這邊（右前輪
    ），輾過告訴人的，前輪及後輪都直接輾過去。」云云，而繼於九十年二月二十
    三日時證稱：「（問：是哪一輪壓過乙○○的？）駕駛座的前後輪，乙○○是躺
    著被壓過去的。」云云（見同上訊問筆錄），就此告訴人係為車輛左或右輪所輾
    過之明顯事實，卻先後供述不一，容有矛盾，參以證人廖義森於事發前已因車輛
    擦撞而與被告發生爭執拉扯，而生怨隙，業如前所述，是尚難僅憑與被告有怨隙
    之證人廖義森此部分有瑕疵之證述，即遽論被告係為車輪所輾過之不利認定。
  (六)又經原審法院勘驗前開車號ＡＨ—四六七七號自小客車結果，從地面到保險桿底
    部僅有二十公分高，地面到保險桿主體有三十七公分，此有八十九年十二月一日
    勘驗筆錄及該車輛照片二張在卷可稽。是以，告訴人以正面走向車輛時，如車頭
    部分撞擊告訴人，應當係保險桿部分先碰到告訴人膝蓋以下、腳部以上部分，依
    作用力、慣性原理，理應致告訴人身體往前傾，而由車子以上部份所撞擊，而非
    被捲入車下而為輪胎所輾過（此與一般大型貨車、砂石車保險桿、底盤較高，撞
    擊時被害人易由車底下所碾過情形顯不同）。況告訴人傷勢是否遭重物壓輾後所
    致，經檢察官於偵查中函查大千綜合醫院之結果，認為：「：：是否遭重物壓輾
    後所致，難以判定。」等語，此有該醫院八十九年五月十八日（八九）千醫字第
    八九○五○二八號函附於臺灣苗栗地方法院檢察署八十九年度偵字第一八○六號
    偵查卷可稽。又告訴人診斷證明書記載病名為：「右側鎖骨骨折、右側第二根肋
    骨骨折、左側肘關節及臉部撕裂傷等傷害」，可知其主要骨折部位均靠右側身體
    部位，衡諸常情，以自小客車重達一千多公斤之重量，苟該自用小客車前後輪均
    壓過告訴人之右側身體，其結果應當不只僅如此傷勢，且告訴人身上皮膚及衣物
    亦無該自小客車之明顯壓過之胎痕、傷勢可供本院為積極之認定，是公訴人所指
    告訴人係為被告所駕駛之前開車輛所壓過一節，尚有誤會。是以，告訴人應係被
    告駕車時所撞及，而非為車輛所輾過，應堪認定。被告主張應有緊急避難免責條
    款之適用云云，應不足採。
  (七)查刑法第二百七十八條第一項之重傷害罪，以行為人於行為實施之際，主觀上必
    須要就其行為足以致使他人發生重傷後果一事，有所認知並有意使其發生，或遇
    見其發生之可能性，而其發生並不違背其本意。苟行為人主觀上並無重傷之故意
    ，而係基於普通傷害之犯意，結果僅致普通傷害者，僅能論以同法第二百七十七
    條第一項之普通傷害罪。經查，證人廖義森證稱：「（問：車子如何撞？）：：
    我們（指與告訴人）靠近（車子）時，被告便直接撞上來：：」、「（被告的速
    度多快？）沒有很快，剛啟動的速度：：。」等語（見八十九年十二月一日訊問
    筆錄），告訴人亦指稱：「：：我約走到車子前一公尺前，他把我撞上：：。」
    等語（見九十年二月二日訊問筆錄），衡情苟被告有重傷害之故意，何以不於距
    廖義森及告訴人距離較遠之處，即啟動車子並以高速撞擊？況且被告於距告訴人
    數公尺前始將車往前行駛，速度亦不快，主觀上要無使人五官功能、四肢機能毀
    敗或致其他身體、健康重大不治或難治傷害之故意。參以告訴人與被告並無深仇
    大恨，衡情被告亦無使告訴人受重傷害之理。再者，告訴人僅係為車所擦撞，而
    非為車所輾過，已如前述，由此客觀事實益徵被告並無重傷害故意。綜上，被告
    應僅係基於普通傷害之故意開車撞告訴人無訛。
  (八)綜上所述，被告應係在開車駛離鶴岡口時，撞及向其走來已接近其車輛之告訴人
    無誤。被告所辯係飾卸之詞，委無足採，本件事證明確，被告犯行洵堪認定。
二、核被告所為，係犯刑法第二百七十七條第一項之普通傷害罪。公訴意旨雖認被告
    係犯同法第二百七十八條第三項、第一項之重傷未遂罪，然被告主觀上僅有普通
    傷害之犯意，已如前述，故起訴法條尚有未洽，惟基本事實同一，本院自應予審
    理，並變更其起訴法條，原審適用刑法第二百七十七條第一項、罰金罰鍰提高標
    準條例第一條前段。爰審酌被告並無不良前科，此有臺灣苗栗地方法院檢察署刑
    案資料查註紀錄表、臺灣高等法院被告全國前案紀錄表在卷可憑，且犯後態度尚
    稱良好，但其犯罪後猶飾詞圖卸，未能坦承犯行，且迄今尚未賠償告訴人民事損
    害，並參酌其犯罪目的、手段、犯罪時所受之刺激、告訴人所受傷害程度等一切
    情狀，量處有期徒刑壹年，以資懲處。認事用法及量刑均無不當，檢察官上訴意
    旨仍執前詞，認被告涉有殺人或重傷害之犯意云云，被告上訴意旨，仍執陳詞，
    否認犯罪或認原判決量刑過重云云，均非有理由，應予駁回。
三、據上論斷，應依刑事訴訟法第三百六十八條，判決如主文。
本案經檢察官丙○○到庭執行職務。
中      華      民      國     九十      年      八       月     八     日
                                 臺灣高等法院臺中分院刑事第六庭
                                       審判長法  官  李  文  雄
                                             法  官  邱  顯  祥
                                             法  官  陳  嘉  雄
右正本證明與原本無異。
被告不得上訴。
檢察官得上訴。
如不服本判決應於收受送達後十日內向本院提出上訴書狀，其未敘述上訴之理由者並
得於提起上訴後十日內向本院補提理由書（均須按他造當事人之人數附繕本）。
                                             書記官  陳  麗  玉
中      華      民      國     九十      年      八       月     九     日
                                                                        Ｆ


司法院資訊處製作；財團法人民間司法改革基金會備份。
